【裁判字號】    98,消債抗,6
【裁判日期】    980326
【裁判案由】    更生之事件
【裁判全文】
臺灣雲林地方法院民事裁定             98年度消債抗字第6號
抗  告  人  甲○○
上列抗告人因消費者債務清理事件聲請更生，對於中華民國97年
12月30日本院97年度消債更字第189 號裁定提起抗告，本院裁定
如下：
    主  文
抗告駁回。
抗告程序費用新臺幣壹仟元由抗告人負擔。
    理  由
一、按債務人不能清償債務或有不能清償之虞者，得依本條例所
    定更生或清算程序，清理其債務，消費者債務清理條例（下
    稱同條例）第3 條定有明文。而聲請更生或清算不合程式或
    不備其他要件者，法院應以裁定駁回之，復為同條例第8 條
    所明定。
二、抗告人於原審以其因信用卡契約及消費借貸而對於金融機構
    負有債務，債務總金額為新臺幣（下同）3253,595元，曾於
    消費者債務清理條例施行後，以書面向最大債權金融機構渣
    打國際商業銀行（下稱渣打銀行）請求共同協商債務清償方
    案，然因渣打銀行要求抗告人每月需繳納28,000元，實非抗
    告人所能負擔，因而未能達成協商，抗告人實有不能清償債
    務之虞，為此聲請准予更生。
三、原裁定以：抗告人平均月所得為65,450元，扣除每月所需支
    出之必要費用，包括基本生活費9509元、扶養費14,186元（
    包括父母親7500元及2 名子女6686元）合計23,695元後，每
    月尚餘41,755元，支付債權人所提出之每月繳納28,000元償
    債方案，仍綽綽有餘，抗告人並無不能清償債務或有不能清
    償債務之虞之情事，而駁回抗告人更生之聲請。
四、抗告意旨略以：抗告人為警察人員，稅賦及健保、公保費用
    此類支出數額，每月共為4394元，實為按所得計算所必然，
    且其性質亦並非經努力撙節即可達到控管之目的，再以抗告
    人為24小時待命值勤巡邏之工作性質，平均每日150 元之餐
    費、通訊費每月約731 元及水、電、瓦斯費用以抗告人一家
    五口計算每人每月僅約370 元，故抗告人主張之每月必要支
    出費用11,479元，應難認有維持寬裕或優渥生活之可能。又
    抗告人父親黃進財因糖尿病臥病在床，母親隨伺在側，兩人
    近年來無法謀取收入均需受抗告人扶養。抗告人實因當初為
    繳納銀行欠款，致無法同時負擔家用、父親醫藥費及扶養雙
    親與二子，才以起合會方式來解決，並取得部分合會會員簽
    切結書證明，如法院不信，可以傳訊會員作證，抗告人為每
    月實際交付20,000元之會首。抗告人實有還款之誠意，若能
    以更生程序解決債務問題，抗告人自無再起合會之必要，並
    於本件合會結束後，能將每月20,000元之會款用以清償債務
    。再者，原審認應先清償完抗告人本身之債務後，每月代父
    親償還國民住宅貸款3963元始合理。惟若抗告人不支付該貸
    款，房屋因而被查封拍賣，則抗告人一家五口將流離失所，
    所必需支付之房屋租金將比該貸款高，如此豈非更降低抗告
    人之償債能力，對各債權人之債權亦更為不利，為此依法提
    起抗告，請求廢棄原裁定並准予更生等語。
五、經查：
(一)、抗告人自97年8 月起每月健保、公保費支出共為2883元，有
    北港警察分局97年8 、9 月份薪資明細表附卷可稽（見原審
    卷第103 頁）又其於96年度之總收入為785408元，平均月所
    得為65,450元，故其主張每月支出稅賦1612元屬於合理範圍
    。再者抗告人主張每月需支出餐費約4500元、通訊費每月約
    731 元及水、電、瓦斯費1854元，其已有撙節開支，並合理
    控管日常生活支出，亦屬可信。故抗告人主張每月必要支出
    費用11,479元部分應屬合理可採。
(二)、又抗告人主張其父親黃進財因糖尿病臥病在床，母親隨伺在
    側，兩人近年來無法謀取收入均需受抗告人扶養，且每月代
    其父親償還國民住宅貸款3963元云云，經法官於98年3 月13
    日下午2 時40分許至抗告人戶籍地所屬水林鄉宏仁警察派出
    所，由該派出所備勤人員引導本院人員至抗告人戶籍地（後
    湖10之1 號）訪視。抗告人父親出面相迎，步履穩健，並非
    如抗告人所言臥病在床，且據抗告人父親黃進財當場表示其
    患有糖尿病，然胰臟及腎臟均良好。平時幫配偶從事農耕工
    作，其次子黃錦坡在台北縣汐止市擔任警員。其生活費除由
    配偶提供外，長子甲○○（即抗告人）、次子黃錦坡偶爾也
    會提供一些生活費用。繳納國民住宅貸款的資金，原則上自
    己籌措，如有不足，會向抗告人甲○○或黃錦坡拿。抗告人
    甲○○的小孩下課後會回來這裡用餐，抗告人甲○○會提供
    一些生活費用等語，並經黃進財及在場之派出所主管呂振和
    、警員張碧榮簽名於勘驗筆錄上，有本院勘驗筆錄附卷可參
    。可見抗告人主張其父親黃進財因糖尿病臥病在床，母親隨
    伺在側，兩人近年來無法謀取收入均需受抗告人扶養，且每
    月代其父親償還國民住宅貸款3963元云云，不實居多，可信
    度低。
(三)、至於抗告人雖又提出部分合會會員簽具之切結書，主張其係
    以母親名義招募互助會，每月須償還死會會錢20,000元云云
    ，然該切結書上之簽名似為同一人筆跡，而非由合會會員自
    行簽具，則此部分支出之必要性及真實性，即有可疑。縱此
    部分之主張屬實，但該合會會錢係屬無擔保之民間債務，依
    法並無優先受償之權，理應按無擔保債務之比例公平受償。
    抗告人將之優先扣除，獨厚於特定無擔保債權人，而對其他
    無擔保債權人所負債務表示無力支付，對合會以外之其他債
    權人而言顯失公平，自不可採。查該合會共有會首、會員29
    人，自97年02月起會，至98年03月應已繳納13期（第一會會
    首僅收取會款，自第二會起才開始清償），已清償26萬元，
     尚餘30萬元，如按比例清償，並不會增加太多負擔。
(四)、綜上所述，以抗告人前開平均月所得65,450元，扣除抗告人
    每月基本生活費用11,479元、及原審所認許之扶養費14,186
    元後，既仍有約39,785元，縱再扣除按比例清償之合會會款
    ，仍有足餘額可用以償還債務，支付債權人等所提出之每
    月繳納28,000元償債方案，難謂已陷於不能清償債務或有不
    能清償債務之虞之情形。則抗告人主張其收入扣除生活費及
    扶養費後，有不足以清償債務之情形，尚無足採。原審裁定
    駁回抗告人更生之聲請，就必要支出金額之認定雖稍有不同
    ，但結果則無二致，仍認應認抗告為無理由，依法應駁回抗
    告。
六、據上論結，本件抗告為無理由，爰依消費者債務清理條例第
    15條，民事訴訟法第495 條之1 第1 項、第449 條第1 項、
    第95條、第78條裁定如主文。
中    華    民    國    98    年    3     月    26    日
              民事第一庭    審判長法官  紀文勝
                            法      官  蔣得忠
                            法      官  邱瑞裕
上為正本係照原本作成
本件不得抗告
中    華    民    國    98    年    3     月    26    日
                            書  記  官  賴成育


司法院資訊處製作；財團法人民間司法改革基金會備份。
